【裁判字號】    98,監宣,1
【裁判日期】    990205
【裁判案由】    監護宣告
【裁判全文】
臺灣臺東地方法院民事裁定               98年度監宣字第1號
聲  請  人  丙○○  
相  對  人  甲○○  
關  係  人  乙○○  
上列聲請人聲請對相對人為監護宣告事件，本院裁定如下：
    主    文
宣告甲○○（男，民國○○○年○月○日生，身分證統一編號：
Ｚ000000000號）為受監護宣告之人。
選定乙○○（男，民國○○○年○月○○日生，身分證統一編號
：Ｚ000000000號）為受監護宣告之人之監護人。
指定丙○○（女，民國○○○年○○月○日生，身分證統一編號
：Ｚ000000000號）為會同開具財產清冊之人。
聲請程序費用新臺幣壹仟元由受監護宣告之人甲○○負擔。
    理    由
一、聲請意旨略以：聲請人丙○○之子即相對人甲○○，於民國
    98年10月16日因車禍，致受有頭部外傷併硬腦膜下及腦內出
    血、顱骨骨折、左側第五肋骨閉鎖性骨折、左鎖閉鎖性骨折
    等傷害，經緊急送往馬偕紀念醫院臺東分院診治，仍未見起
    色，現因意識不清而住院治療中，近日更已達心神喪失致不
    能處理自己事務之程度，為此依民事訴訟法第597條之規定
    ，聲請准予裁定宣告相對人甲○○為受監護之人，並由相對
    人之弟乙○○為其監護人等語。
二、按對於因精神障礙或其他心智缺陷，致不能為意思表示或受
    意思表示，或不能辨識其意思表示之效果者，法院得因本人
    、配偶、四親等內之親屬、最近一年有同居事實之其他親屬
    、檢察官、主管機關或社會福利機構之聲請，為監護之宣告
    ，民法第14條第1項定有明文。經查：
  (一)聲請人丙○○為相對人甲○○之母；關係人乙○○則為相對
    人之弟，有戶籍謄本及戶籍登記簿在卷足憑。又甲○○因上
    開傷害致不能為意思表示或受意思表示乙節，復據聲請人提
    出馬偕紀念醫院臺東分院診斷證明書乙紙存卷可參。
  (二)本院於98年12月21日至相對人所在地之馬偕紀念醫院臺東分
    院，於鑑定人李晨曦醫師前就相對人之姓名、年籍等事項訊
    問相對人，然相對人毫無反應，鑑定人則稱：相對人躺臥於
    病床上，對疼痛無反應、肢體完全無法運動、無言語表達、
    叫喚其姓名無任何反應，有氣切、以鼻胃管灌食、以尿布處
    理排泄物等語，有本院98年12月21日鑑定筆錄在卷可按。又
    本件經鑑定人鑑定結果認為：相對人於98年10月16日因車禍
    送至馬偕紀念醫院診治，經診斷為「頭部外傷併硬腦膜下出
    血及腦內出血及顱骨骨折」，嗣經治療，於同年11月2日轉
    出加護病房，惟相對人之意識仍持續昏迷，無法恢復語言及
    活動功能，外觀顯示係長期臥床，有自發性呼吸，鼻孔內留
    置餵食用之鼻胃管，尿管留置幫助排尿，且無法配合操作執
    行腦神經檢查，四肢肌力減弱，呈現原發性反射，對疼痛無
    眨眼反應、問題無法表達及反應，無自我照顧能力，鑑定為
    「頭部外傷併硬腦膜下出血」、「外傷性腦病變後呈現植物
    人狀態」患者，精神狀態已達心神喪失致不能處理自己事務
    之程度等語，亦有馬偕紀念醫院臺東分院99年1月7日馬院東
    醫乙字第0980011512號函所附之精神鑑定報告書乙份在卷可
    稽。綜上，本院認相對人因車禍致心智缺陷，已達不能為意
    思表示或受意思表示之程度，揆諸首揭規定，本件聲請應予
    准許，爰對相對人為監護之宣告。
三、次按受監護宣告之人應置監護人。法院為監護之宣告時，應
    依職權就配偶、四親等內之親屬、最近一年有同居事實之其
    他親屬、主管機關、社會福利機構或其他適當之人選定一人
    或數人為監護人，並同時指定會同開具財產清冊之人。法院
    為前項選定及指定前，得命主管機關或社會福利機構進行訪
    視，提出調查報告及建議。監護之聲請人或利害關係人亦得
    提出相關資料或證據，供法院斟酌。法院選定監護人時，應
    依受監護宣告之人之最佳利益，優先考量受監護宣告之人之
    意見，審酌一切情狀，並注意下列事項：(一)受監護宣告之人
    之身心狀態與生活及財產狀況。(二)受監護宣告之人與其配偶
    、子女或其他共同生活之人間之情感狀況。(三)監護人之職業
    、經歷、意見及其與受監護宣告之人之利害關係。(四)法人為
    監護人時，其事業之種類與內容，法人及其代表人與受監護
    宣告之人之利害關係。民法第1110條、第1111條、第1111條
    之1分別定有明文。又按監護宣告之裁定，應同時選定監護
    人及指定會同開具財產清冊之人，並附理由，民事訴訟法第
    604條第1項復已明文。經本院函請臺東縣政府社會處進行訪
    視，據覆略以：受監護人因車禍致頭部外傷併硬腦膜下出血
    、腦內出血及顱骨骨折，乃於不能處理自己事務之程度，然
    受監護人之父為輕度肢障，母為中度器障，雖領有殘障補助
    ，家庭經濟來源實為受監護人從事臨時工之每月收入約一萬
    多元，現則僅靠受監護人之父從事臨時工之微薄收入，受監
    護人迄今未婚與父母共同居住，其弟另組家庭於鄰里，與受
    監護人及其父母互動頻繁，惟能提供之資源仍屬有限，聲請
    人表示未來會將受監護人送往養護中心接受更完善之照料。
    經訪視結果，據聲請人表示受監護人因車禍成為植物人，已
    達無法處理自身事務，若由其行使及負擔受監護人之權利義
    務並無不宜等語，有臺東縣政府99年1月18日府社婦字第099
    3002100號函所附之訪視調查處遇建議表1份在卷可稽（參見
    本院卷第27至30頁）。本院參酌上情，認相對人之父為輕度
    肢障，母為中度器障，且均年事已長，不適宜監護，若由關
    係人即相對人之弟乙○○任監護人，最能符合受監護宣告之
    人之最佳利益，爰選定乙○○為監護人；另聲請人係相對人
    之母，與受監護人共同居住，關係緊密，對受監護人之財產
    或相關資訊必有一定之瞭解，爰指定聲請人為會同開具財產
    清冊之人。
四、末按民法第1113條準用同法第1099條、第1109條之規定，監
    護開始時，監護人對於受監護人之財產，應依規定會同法院
    指定會同開具財產清冊之人，於二個月內開具財產清冊，並
    陳報法院；監護人於執行監護職務時，因故意或過失，致生
    損害於受監護人者，應負賠償之責。準此，監護人乙○○於
    本裁定確定後，應會同如主文第三項所示之受指定人丙○○
    ，於二個月內開具財產清冊，並陳報法院，併此敘明。
五、依民事訴訟法第608條第1項，非訟事件法第24條第1項，裁
    定如主文。
中    華    民    國    99    年    2     月    5     日
                    家事法庭法  官  康文毅
以上正本係照原本作成。
如不服本裁定關於選定監護人及指定會同開具財產清冊之人等部
分，應於送達後10日內，向本院提出抗告狀，並繳納抗告費新臺
幣1,000元；其餘關於宣告監護之部分，不得抗告。
中    華    民    國    99    年    2     月    5     日
                            書記官  高美枝

司法院資訊處製作；財團法人民間司法改革基金會備份。
